【裁判字號】    97,易,1178
【裁判日期】    971217
【裁判案由】    恐嚇
【裁判全文】
臺灣彰化地方法院刑事判決              97年度易字第1178號
公  訴  人  臺灣彰化地方法院檢察署檢察官
被      告  丁○○
                    3樓
            丙○○
上列被告等因恐嚇取財案件，經檢察官聲請簡易判決處刑（97年
度撤緩偵字第32號、第33號），經本院北斗簡易庭受理後（97年
度斗簡字第404 號），認為不宜以簡易判決處刑，而改依通常程
序審理，本院依簡式審判程序判決如下：
    主    文
丁○○共同意圖為自己不法之所有，以恐嚇使人將本人之物交付
，未遂，累犯，處有期徒刑柒月，減為有期徒刑月又拾伍日，
如易科罰金，以新臺幣壹仟元折算壹日。
丙○○共同意圖為自己不法之所有，以恐嚇使人將本人之物交付
，未遂，處有期徒刑陸月，如易科罰金，以新臺幣壹仟元折算壹
日，減為有期徒刑月，如易科罰金，以新臺幣壹仟元折算壹日
。緩刑肆年，並向公庫支付新臺幣伍仟元。
    事    實
一、丁○○前因詐欺案件，經臺灣高雄地方法院以94年度簡字第
    5789號判決判處有期徒刑4 月，得易科罰金確定，並於民國
    （下同）95年3 月21日易科罰金執行完畢。詎仍不知悛悔，
    因前與乙○○具有約新臺幣（下同）40萬元之賭債糾紛，竟
    與丙○○共同意圖為自己不法之所有，基於恐嚇取財之犯意
    聯絡，於96年2 月15日上午11時許，在乙○○位於彰化縣埤
    頭鄉○○○路472 號住處之庭院，共同對乙○○大聲恫嚇稱
    ：「如果不還錢，不處理債務，就找人來要債，並叫人將乙○○捉出去處理債務，且要像以前一樣，再把乙○○捉去高
    雄，處理債務」等語，欲使乙○○交付前開數額之賭債，致
    乙○○心生畏懼。惟因乙○○立即報警處理，且未交付財物
    予丁○○、丙○○而未遂。
二、案經彰化縣警察局北斗分局報請臺灣彰化地方法院檢察署檢
    察官偵查起訴。
    理    由
一、本件被告丁○○、丙○○所犯均係死刑、無期徒刑、最輕本
    刑為3 年以上有期徒刑以外之罪，其等於前揭被訴事實為有
    罪之陳述，經審判長告知簡式審判程序之旨，並聽取其與公
    訴人之意見後，本院認無不得或不宜改依簡式審判程序進行
    之處，爰依刑事訴訟法第273 條之1 第1 項、第284 條之1
    ，當庭裁定本案由受命法官獨任進行簡式審判程序，合先敘
    明。
二、上開事實，業據被告丁○○、丙○○於本院審理時坦承不諱
    （見本院97年度易字第1178號卷第145-148 頁），且查：
（一）核與證人即被害人乙○○、證人即被害人之父親甲○○於
      警詢、偵訊中證述之情節相符（見彰化縣警察局北斗分局
      北警分偵字第0960007531號卷第5-14頁，臺灣彰化地方法
      院檢察署96年度偵字第4524號卷第12、13、44頁、96年度
      調偵字第376 號卷第10、11頁、97年度撤緩偵字第32號卷
      第9 、10頁），此外，並有臺灣高雄地方法院77年度訴字
      第1177號判決1 份在卷可稽（見本院97年度易字第1178號
      卷第67、68頁），足認被告上開自白，確與事實相符。
（二）按刑法上恐嚇取財罪之「恐嚇」，恐嚇之手段，並無限制
      ，其以言語、文字為之者無論矣，即使出之以強暴、脅迫
      ，倘被害人尚有相當之意思自由，而在社會一般通念上，
      猶未達於不能抗拒之程度者，仍屬本罪所謂「恐嚇」之範
      疇。至於危害通知之方法，亦無限制，無論明示之言語、
      文字、動作或暗示之危害行為，苟已足使對方理解其意義
      之所在，並足以影響其意思之決定與行動自由者均屬之（
      最高法院81年度臺上字第867 號判決意旨參照）。查本件
      被告丁○○、丙○○2 人於上開時、地，以上開言語恫嚇
      被害人乙○○等情，已如前述，而被告2 人向被害人催討
      款項之際，就社會一般通念而言，雖尚未足以抑制被害人
      之意思自由，而達不能抗拒之程度，然被告2 人以上開言
      語暗示將來可能之危害行為，而為惡害之通知，且證人即
      被害人於偵訊時亦證稱：聽了之後當然會覺得害怕，怕像
      以前一樣被抓到高雄等語（見臺灣彰化地方法院96年度調
      偵字第376 號卷第11頁），足見被告2 人上開所為，已足
      以影響被害人意思之決定與行動自由，而可能因此交付上
      開款項無訛。
（三）次按刑法上關於財產上犯罪，所定意圖為自己或第三人不
      法之所有之意思條件，即所稱之「不法所有之意圖」，固
      指欠缺適法權源，仍圖將財物移入自己實力支配管領下，
      得為使用、收益或處分之情形而言。然該項「不法所有」
      云者，除係違反法律上之強制或禁止規定者外；其移入自
      己實力支配管領之意圖，違背公共秩序或善良風俗，以及
      逾越通常一般之人得以容忍之程度者，亦包括在內。賭博
      行為有悖乎公序良俗，殆無疑義；若在公共場所或公眾得
      出入之場所賭博財物，又屬懸為厲禁之犯罪行為，刑法第
      266 條第1 項定有處罰明文。而賭博行為所得之賭資，在
      民事法上，屬於自然債務，債務人拒絕給付時，債權人若
      以之作為訴訟上請求給付之標的，既不得准許；其在刑事
      法上當亦屬不法原因而取得之所謂「債權」；而此項「權
      利」既非具備適法之權源，亦即不受法律之保護，如行為
      人為實現對該項「權利」（或財物之管領、支配）以恐嚇
      方法施之於對方（即因不法原因而負給付「義務」之他方
      ），使其心生畏怖者，殊不能謂其不該當於刑法第346 條
      第1 、2 項之恐嚇罪（最高法院82年度臺上字第1959號判
      決參照）。綜上，本案被告2 人欲索討賭債，出言恫嚇被
      害人，致被害人心生畏懼之行為，事證明確，被告2 人之
      犯行洵堪認定，均應予依法論科。
三、核被告丁○○、丙○○所為，均係犯刑法第346 條第3 項、
    第1 項之恐嚇取財未遂罪。起訴意旨認被告係構成刑法第30
    5 條之恐嚇危害安全罪，容有未洽，原應於起訴基礎社會事
    實同一之範圍內，變更起訴法條而審理，然經蒞庭檢察官於
    本院審理時當庭更正，本院自毋庸贅為變更法條。又被告丁○○、丙○○就上開恐嚇取財未遂罪犯行，有犯意聯絡及行
    為分擔，為共同正犯。被告2 人均已著手於恐嚇取財犯行之
    實行而不遂，為未遂犯，應各依刑法第25條第2 項後段之規
    定，按既遂犯之刑減輕之。另被告丁○○前因詐欺案件，經
    臺灣高雄地方法院以94年度簡字第5789號判決判處有期徒刑
    4 月，得易科罰金確定，並於95年3 月21日易科罰金執行完
    畢，有臺灣高等法院被告前案紀錄表及臺灣彰化地方法院檢
    察署刑案資料查註紀錄表各1 份在卷可考，其於受有期徒刑
    執行完畢後，5 年以內故意再犯本件有期徒刑以上之罪，為
    累犯，應依刑法第47條第1 項規定，加重其刑，並依法先加
    後減之。爰審酌被告丁○○、丙○○之素行（有臺灣彰化地
    方法院檢察署刑案資料查註紀錄表及臺灣高等法院被告前案
    紀錄表各2 份在卷可考），及其等之犯罪動機、目的、手段
    、參與程度、對被害人所生危害，與犯罪後坦承犯行之態度
    ，暨均於事後取得被害人諒解（見臺灣彰化地方法院檢察署
    96年度調偵字第376 號卷第11頁）等一切情狀，分別量處如
    主文所示之刑，並各諭知易科罰金之折算標準。中華民國96
    年罪犯減刑條例施行即96年7 月16日前，經通緝而未於96年
    12月31日前自動歸案接受偵查、審判或執行者，不得依中華
    民國96年罪犯減刑條例減刑，中華民國96年罪犯減刑條例第
    5 條定有明文；上開條文係就上開條例施行前經通緝之被告
    或受刑人而設之規定，如係於上開條例施行後始通緝者，即
    不適用該條之規定，法院辦理96年減刑案件應行注意事項第
    9 條已闡釋甚明。本件被告丁○○、莊正哲分別經本院於97
    年10月7 日、97年9 月23日發布通緝，並分別於97年10月10
    日、97年9 月26日遭緝獲歸案，有本院通緝被告歸案證明書
    稿、撤銷通緝稿各2 紙在卷可查（見本院97年度易字第1178
    號卷第60、64、83、10 7頁），又本件被告2 人所犯之罪均
    係在96年4 月24日以前，且並無中華民國96年罪犯減刑條例
    所定不適用減刑之情形，故均應依該條例第2 條第1 項第3
    款、第7 條、第9 條之規定，就被告2 人之宣告刑分別諭知
    減得之刑，並各諭知易科罰金之折算標準。末被告丙○○前
    未曾因故意犯罪受有期徒刑以上刑之宣告，此有臺灣彰化地
    方法院檢察署刑案資料查註紀錄表及臺灣高等法院被告前案
    紀錄表各1 份在卷可按，其因一時短於思慮，致罹刑章，且
    於事後已取得被害人諒解，如前所述，其經此偵、審程序與
    論罪科刑之教訓後，當知所警惕而無再犯之虞，本院認所宣
    告之刑，以暫不執行為適當，爰依刑法第74條第1 項第1 款
    ，併予宣告緩刑4 年，並依同條第2 項第4 款之規定，命被
    告丙○○向公庫支付如主文所示之金額，以啟自新。至公訴
    人請求給予被告丁○○緩刑處分之部分，因被告丁○○前有
    因故意犯詐欺取財罪受有期徒刑以上刑之宣告、並易科罰金
    執行完畢之紀錄，此有臺灣彰化地方法院檢察署刑案資料查
    註紀錄表及臺灣高等法院被告前案紀錄表各1 份在卷可參，
    是認不宜予以宣告緩刑，附此敘明。
據上論斷，應依刑事訴訟法第452 條、第273 條之1 第1 項、第
299 條第1 項前段，刑法第346 條第3 項、第1 項、第25 條第2
項後段、第47條第1 項、第41條第1 項前段、第74 條第1 項第1
款、第2 項第4 款，刑法施行法第1 條之1 第1 項、第2 項前段
，中華民國96年罪犯減刑條例第2 條第1 項第3 款、第7 條、第
9 條，判決如主文。
本案經檢察官蔡明達到庭執行職務。
中    華    民    國    97    年    12    月    17    日
                        刑事第四庭    法  官  林秉暉
以上正本證明與原本無異。
如不服本判決應於收受判決後10日內向本院提出上訴書狀，並應
敘述具體理由; 其未敘述上訴理由者，應於上訴期間屆滿後20日
內向本院補提理由書（均須按他造當事人之人數附繕本）「切勿
逕送上級法院」。
告訴人或被害人對於判決如有不服具備理由請求檢察官上訴者，
其上訴期間之計算係以檢察官收受判決正本之日期為準。
中    華    民    國    97    年    12    月    17    日
                                      書記官  張清秀
附錄論罪法條全文：
中華民國刑法第346條
意圖為自己或第三人不法之所有，以恐嚇使人將本人或第三人之
物交付者，處6 月以上5 年以下有期徒刑，得併科1,000 元以下
罰金。
以前項方法得財產上不法之利益，或使第三人得之者，亦同。
前二項之未遂犯罰之。


司法院資訊處製作；財團法人民間司法改革基金會備份。
